【裁判字號】    97,基簡,920
【裁判日期】    980824
【裁判案由】    給付票款
【裁判全文】
臺灣基隆地方法院民事判決             97年度基簡字第920號
原      告  戊○○
                    （
訴訟代理人  黃英豪律師
複代理人    陳炎琪律師
被      告  丁○○
訴訟代理人  趙平原律師
被      告  丙○○
被      告  甲○○
被      告  乙○○
上列當事人間請求給付票款事件，本院於中華民國98年８月10日
辯論終結，茲判決如下：
    主  文
原告之訴駁回。
訴訟費用由原告負擔。
    事  實
一、本件被告甲○○及乙○○２人均未於言詞辯論期日到場，惟
    均無民事訴訟法第0386條所列之各種情形，爰准原告聲請，
    此部分由其一造辯論而為判決，先予敘明。
二、原告起訴主張：渠執有被告等人之被繼承人林佩光簽發如附
    表所示之本票乙紙，經向林佩光為付款之提示，未獲付款，
    而林佩光已於民國（下同）97年７月６日死亡，被告等人為
    林佩光之兄弟姊妹（被告丁○○為同父異母，其餘被告為同
    母異父），依民法第1138條第３款之規定，均為林佩光之繼
    承人，又依民法第1148條（起訴狀誤為第1147條）第１項及
    第1153條第１項之規定，被告等人應承受林佩光之債務，且
    應對渠負連帶責任，詎向被告等人請求給付，竟不獲置理等
    情，為此依繼承及票據之法律關係，提起本件訴訟，請求判
    命被告等人應連帶給付渠６百萬元及自97年６月19日起至清
    償日止按年息６％計算之利息（本於票據有所請求而涉訟者
    之訴訟，依民事訴訟法第0389條第１項第３款之規定，應依
    職權宣告假執行，故原告陳明願供擔保，求為以預供擔保為
    條件之假執行宣告，核無多餘）。
三、被告甲○○及乙○○２人均經本院合法通知，未於言詞辯論
    期日到場，亦未提出書狀為任何聲明或陳述。被告丁○○及
    丙○○則以：附表所示本票之發票日為97年６月18日，惟林
    佩光於97年６月29日即因下肢罹患蜂窩性組織炎而至行政院
    衛生署基隆醫院急診，當無簽發附表所示本票之理；附表所
    示本票上「林佩光」之簽名應非真正。又林佩光擁有許多不
    動產，且均未向銀行抵押貸款，足見林佩光甚為富有，並無
    向原告借貸之必要；此外，原告與林佩光並無親密之關係，
    更無將附表所示本票贈與原告之可能；原告與林佩光間應無
    對價之關係存在。依民事訴訟法第0277條之規定，原告就附
    表所示本票之真正及伊與林佩光間有無對價之關係存在，應
    負舉證責任等語，資為抗辯。並陳明：如受不利益之判決，
    願供擔保免為假執行（即求為以預供擔保為條件得免為假執
    行之宣告）。
四、查原告主張：渠執有被告等人之被繼承人林佩光簽發如附表
    所示之本票乙紙，經向林佩光為付款之提示，未獲付款；林
    佩光已於97年７月６日死亡，被告等人為林佩光之兄弟姊妹
    （被告丁○○為同父異母，其餘被告為同母異父），依民法
    第1138條第３款之規定，均為林佩光之繼承人等事實，業據
    提出附表所示之本票乙紙及林佩光之戶籍謄本１件為證，且
    被告除否認附表所示之本票為林佩光所簽發者外，對於渠等
    為林佩光之兄弟姊妹，均為林佩光之繼承人等事實，亦均不
    爭執，故除附表所示之本票是否為林佩光所簽發者外，原告
    其餘之主張應堪信為真實。本件尚應詳予審究者為：附表所
    示之本票是否確為林佩光所簽發？亦即附表所示之本票是否
    為真正？以下詳述之。
五、查原告主張：附表所示之本票為被告等人之被繼承人林佩光
    所簽發之事實，為被告所否認，原告雖提出該本票之原本乙
    紙，並聲請本院向彰化商業銀行仁愛分行、台新國際商業銀
    行基隆分行、第一商業銀行基隆分行及元富證券股份有限公
    司調取林佩光於該４家公司開戶之文件原本，函請法務部調
    查局鑑定林佩光之筆跡（即以開戶文件原本上林佩光之筆跡
    與附表所示本票原本上林佩光之筆跡相比對）為證；惟經本
    院向該４家公司調取林佩光於該４家公司開戶之文件原本，
    連同被告丙○○提出之「林佩光平日所書寫之文件」，一併
    函請法務部調查局鑑定之結果，或因送鑑資料不足，難以鑑
    定，或因供參鑑之「林佩光」之簽名式樣變化不一，且可供
    比對之筆跡數量不足，就現有資料，仍難憑以鑑定本票上之
    筆跡是否為林佩光所寫，此有法務部調查局98年３月30日調
    科貳字第009800210410號之覆函及98年７月15日調科貳字第
    009800373780號之覆函在卷可稽，無法證明原告之主張為真
    實，參以林佩光於上開４家公司開戶文件上之印文均為正四
    方型，而附表所示本票上林佩光名義之印文卻為圓型，衡情
    應非林佩光之印鑑章所蓋，故附表所示本票上林佩光名義之
    印文是否為林佩光所有之印章所蓋，即難以斷定，以及原告
    前曾持自稱無效之林佩光之遺囑，聲請本院選任伊為林佩光
    之遺產管理人（即本院97年度繼字第0446號），經本院曉示
    伊並非利害關係人後，當場撤回聲請，為本院職務上所已知
    （該件洽為本院所承辦），衡情應係原告無法以受遺贈人之
    地位取得林佩光之遺產，始提起本件訴訟，故本件附表所示
    之本票是否確為林佩光所簽發，即令人不能無疑各等情，本
    院認為附表所示之本票應非林佩光所簽發，原告此部分之主
    張（即附表所示之本票為林佩光所簽發之事實）尚難信為真
    實。綜上，原告既未能證明附表所示之本票為真正（即為林
    佩光所簽發），則原告以被告等人均為林佩光之繼承人，依
    繼承及票據之法律關係，訴請被告應連帶給付渠票款６百萬
    元及自97年６月19日起至清償日止按年息６％計算之利息，
    自無依據，應不准許。
六、原告之訴既應駁回，即被告並未受不利益之判決，故被告丁○○及丙○○求為以預供擔保為條件得免為假執行宣告之條
    件尚未成就，本院自不須宣告「免為假執行」，併予敘明。
七、本件結論已明，兩造其餘之攻擊防禦方法及舉證，已與結論
    無關，故不再一一論究；另被告聲請再函請調查局鑑定附表
    所示之本票是否確為林佩光所簽發，本院認為已無必要，故
    不再函請調查局鑑定，亦併予敘明。
八、據上論結，本件原告之訴為無理由，依民事訴訟法第0385條
    第１項前段、第78條，判決如主文。
中    華    民    國    98    年    8     月    24    日
                  基隆簡易庭法      官  林金發
以上正本係照原本作成。
如不服本判決，應於本判決送達後20日內向本院提出上訴狀（並
附繕本）及繳納上訴裁判費，上訴於本院合議庭。
中    華    民    國    98    年    8     月    24    日
                            法院書記官  莊國南
 ┌──────────────────────────────────┐
 │附表（97年度基簡字第920號）：                                       │
 ├─┬─────┬─────┬──────┬──────┬──────┤
 │編│發  票  人│ 票    號 │發   票   日│票 面 金 額 │到   期   日│
 │號│          │          │（ 民  國 ）│（新 臺 幣）│（ 民  國 ）│
 ├─┼─────┼─────┼──────┼──────┼──────┤
 │１│林  佩  光│CHNo123857│97年６月18日│6,000,000元 │空        白│
 └─┴─────┴─────┴──────┴──────┴──────┘


司法院資訊處製作；財團法人民間司法改革基金會備份。
